【裁判字號】    97,上訴,2169
【裁判日期】    970625
【裁判案由】    違反槍砲彈藥刀械管制條例
【裁判全文】
臺灣高等法院刑事判決                97年度上訴字第2169號
    上  訴  人
    即  被  告  甲○○
上列上訴人因違反槍砲彈藥刀械管制條例案件，不服臺灣士林地
方法院96年度訴字第1146號，中華民國97年2月18日第一審判決
（起訴案號：臺灣士林地方法院檢察署96年度偵字第7387號），
提起上訴，本院判決如下：
    主  文
上訴駁回。
    事  實
一、甲○○曾因強盜、竊盜案件，經臺灣士林地方法院於民國92
    年1月7日以91年度訴字第453號刑事判決處有期徒刑3年6月
    、有期徒刑8月，合併定應執行有期徒刑4年確定，入監服刑
    後，於95年7月28日時假釋出獄並交付保護管束，保護管束
    期滿日為96年11月7日（其所犯下述之犯行為假釋期間所為
    ，不構成累犯）。
二、甲○○明知附表編號3所示之槍管1枝係手槍之主要組成零件
    ，為槍砲彈藥刀械管制條例列管之槍枝主要組成零件，未經
    許可不得寄藏，竟應陳宗源（所犯寄藏如附表編號1、2所示
    槍枝、子彈部分，業經原審判刑確定）之請允為其寄藏保管
    ，於96年6月7日下午3時20分許，在臺北市○○區○○路4段
    200號前，收受陳宗源所交付之上開槍管，甲○○即將之藏
    放在其衣服口袋內。因警員前接獲陳宗源、甲○○持有槍彈
    之線報，適於96年6月7日下午在臺北市劍潭捷運站發現騎機
    車之陳宗源及甲○○，遂跟隨在後，嗣二人在臺北市○○路
    ○段200號之加油站下車，警員遂於同日下午3時30分上前盤
    查，並在陳宗源所提之紙袋內發現改造槍枝1枝，即依現行
    犯逮捕陳宗源，及與陳宗源同行之甲○○，並逕行搜索陳宗
    源及甲○○，在陳宗源之紙袋內扣得改造手槍及子彈，暨在
    甲○○身上扣得上開槍管。為警逮捕後，並於同日晚上7時
    10分許，偕警前往台北市○○區○○街17巷11號1樓其外祖
    母住處外面鞋櫃與鐵窗之縫隙藏放處查扣附表編號4所示具
    殺傷力之子彈2顆（寄藏具殺傷力之子彈部分，已經被告撤
    回上訴確定）及附表編號5、6、7所示不具殺傷力之子彈5
    顆及改造手槍1枝，暨非屬槍砲彈藥刀械管制條例列管之槍
    砲主要組成零件之道具槍管1枝。
三、案經臺北市政府警察局報告臺灣士林地方法院檢察署檢察官
    偵查起訴。
      理  由
壹、程序部分：
一、據證人即台北市政府警察局刑事警察大隊警員鄭國隆、湯浚
    科於原審證稱：因接獲情資，得知被告甲○○及陳宗源可能
    持有槍枝，故當日由小隊長陳尚石帶領警員黎志成、鄭國隆
    、湯浚科行動，我們四人在劍潭捷運站發現陳宗源、甲○○
    行蹤後，即開車跟隨陳宗源及甲○○所騎之機車，陳宗源及
    甲○○二人停在臺北市○○路○段200號加油站前，下車後，
    陳宗源、甲○○分別在加油站廁所附近及靠近承德路之路邊
    行動，陳宗源且提牛皮紙袋，我們遂決定由陳尚石與鄭國隆
    在加油站靠近廁所處埋伏，湯浚科及黎志成則在加油站靠路
    邊處埋伏，後鄭國隆及陳尚石走向陳宗源出示證件時，發現
    陳宗源所提未封口之牛皮紙袋內有1把改造手槍，便請陳宗
    源將袋子放在地上，經檢查發現其內有1支改造手槍，另以
    衛生紙團包裹4顆子彈，被告甲○○發現鄭國隆、陳尚石盤
    查陳宗源時準備逃跑，便指示湯浚科、黎志成逮捕被告甲○
    ○，於逮捕被告甲○○後，在其口袋內扣得1支槍管等語，
    堪認警員鄭國隆、湯浚科等人接獲陳宗源、甲○○二人持有
    槍彈之情資，於發現其二人行蹤後，即跟隨在後，並於發現
    同案被告陳宗源所提袋子內放置改造手槍，方依現行犯逮捕
    同案被告陳宗源及與其同行之被告甲○○，並依刑事訴訟法
    第130條之規定逕行搜索，而扣得附表編號3所示之槍管，是
    搜索扣得之附表編號3之槍管，自有證據能力。
二、按被告以外之人於審判外之言詞或書面陳述，除法律有規定
    者外，不得作為證據；又被告以外之人於審判外之陳述，雖
    不符合同法第159條之1至第159條之4之規定，但經當事人於
    審判程序同意作為證據，法院審酌該言詞陳述或書面陳述作
    成時之情況，認為適當者，亦得為證據。當事人、代理人或
    辯護人於法院調查證據時，知有第159條第1項不得為證據之
    情形，而未於言詞辯論終結前聲明異議者，視為有前項之同
    意，刑事訴訟法第159條第1項及第159條之5分別定有明文。
    查本判決就被告甲○○部分，於下列所引用之證人即共同被
    告陳宗源於審判外之陳述，雖屬傳聞證據，惟均經當事人於
    本院準備程序及審判期日中表示無意見而不予爭執，且迄至
    言詞辯論終結前亦未再聲明異議，經審酌此等證據資料製作
    時之情況，尚無違法不當及證明力明顯過低之瑕疵，亦認為
    以之作為證據應屬適當，故揆諸前開規定，爰逕依刑事訴訟
    法第159條之5規定，認前揭證據資料例外有證據能力。
貳、實體部分：
一、訊據被告甲○○，固坦承於上開時地，為警在身上扣得附表
    編號3所示之槍管，另帶警至臺北市○○區○○街17巷11號1
    樓，取出附表編號5至7之物之情不諱，惟矢口否認上揭犯行
    ，辯稱：伊直至為警查獲後始知幫同案被告陳宗源保管者為
    槍管，另警察在伊手機內發現拍攝槍彈之照片時，詢問伊該
    槍彈係何人所有，伊稱不知情，警察不相信，後在警局吃晚
    飯休息時，經問同案被告陳宗源，始知該照片為同案被告陳
    宗源拍攝，同案被告陳宗源並告知其藏放前述槍彈之處，伊
    才帶警察去取出云云。經查，扣案附表編號3所示之槍管，
    經送內政部警政署刑事警察局鑑驗，送鑑槍管1枝，認係土
    造金屬槍管等情，有該局96年7月4日刑鑑字第0960090054
    號槍彈鑑定書在卷可參（參偵卷第57至63頁），再上開土造
    金屬槍管，係屬內政部86年11月24日台（86）內警字第8670
    683號公告之槍砲主要組成零件乙情，則有內政部96年9月27
    日內授警字第0960871536號函在卷可稽（參偵卷第76頁），
    亦可認定。被告雖以前詞置辯，而證人即同案被告陳宗源於
    原審亦證稱：將槍管交予被告甲○○保管時，未告知係槍管
    ，另被告甲○○在上址取出交予警方之附表編號5、6、7 所
    示之物，為伊在為警查獲前一天藏放在上址，伊並於該日以
    被告甲○○之手機拍照，惟被告甲○○均不知情，後警察發
    現被告甲○○手機內有槍彈照片詢問被告甲○○後，被告甲
    ○○問伊，伊始告知被告甲○○，被告甲○○方帶警至上址
    查獲云云，惟查：被告甲○○於偵查中供稱：（問：你何
    時知道陳宗源持有槍管？）他叫我拿槍管的時候... （你家
    起獲之槍枝何來？）朋友寄放，他當時說無法組裝，... 有
    手槍1把、道具槍管、2顆改造子彈、5顆道具子彈，我拿到
    時就知道是槍彈等語（參偵卷第46頁），是其於偵查中，業
    就上揭犯行自承不諱。又被告甲○○其有如事實欄所述之前
    科，此有本院被告前案紀錄表在卷足稽，被告甲○○既曾經
    法院判刑，當知其在警方及檢察官處所述之供詞，得為證據
    ，若無上情，被告甲○○豈會於警詢及偵查中為對自己不利
    之陳述？證人即同案被告陳宗源於警詢陳稱：被告甲○○
    身上查獲之槍管是我所有，我叫甲○○先幫我保管拿至別處
    放、我拿槍管給甲○○時，他應知是槍管等語（參偵卷第32
    頁反面、第33頁），其於偵查中亦證稱：警詢所述均實在等
    語（參偵卷第46頁）。查在被告甲○○身上查獲之槍管為
    直筒狀，體積甚小，雖被告甲○○於本院審理時到庭供稱：
    陳宗源所交付者，係用一至二張的面紙包裝等語（參本院97
    年6月18日審判筆錄），惟被告甲○○於受託保管以衛生紙
    包覆直筒狀，體積甚小之物時，衡情當會查問係何物，豈會
    毫無聞問，不知是何物，即將之置於身上之理？又被告甲○
    ○於本院審理時亦到庭供稱：當時摸到的感覺有點涼涼的，
    感覺出來是金屬的東西等語（參本院97年6月18日審判筆錄
    ），參酌證人湯浚科證稱：在上址埋伏時，遭被告甲○○發
    現，我及黎志成即上前盤查，當時感覺被告甲○○要跟我們
    衝突，我們出示證件給被告甲○○，被告甲○○轉身想往外
    跑，我們喝令被告甲○○不要動，被告甲○○仍不置理，我
    便亮出腰間配槍，要被告甲○○趴在地上，被告甲○○仍不
    聽指示，我便作勢要掏槍，並喝令被告甲○○把手舉高不要
    動，被告甲○○仍不配合，直至我掏出配槍，被告甲○○才
    把手舉高趴下等語（參原審卷第45、46頁），堪認在上開查
    獲時地，被告甲○○見警方出示證件欲盤查時，不僅未配合
    警方，且極力欲逃離現場，迄至警方掏出警槍，始制伏被告
    甲○○，若非被告甲○○知其身上有前揭槍管，恐遭警查獲
    ，何以抗拒警方盤查？是其於本院辯稱：陳宗源交槍管予伊
    保管時，槍管外有以物包覆，伊不知是槍管，直至為警查獲
    後始知係槍管云云，顯為臨訟卸責之詞，不足採信。附表
    編號5至7之不具殺傷力之子彈5顆及槍枝1枝、道具槍管1枝
    ，為被告甲○○帶警至臺北市○○區○○街17巷11號1樓，
    由被告甲○○將手自鐵窗之鐵欄杆間穿入，伸到鞋櫃與鐵窗
    間之夾縫內取出交予警察扣案，該夾縫甚小，需將手伸入才
    能放置上述子彈等物乙情，有證人湯浚科於偵查中之證詞（
    偵卷第79、80頁，證人湯浚科於原審證稱：上開扣案物是被
    告甲○○將手穿過鐵欄杆，伸至鞋櫃門內取得云云，與其於
    偵查中所述不一，應是時久記憶錯誤所致，本院認其於偵查
    證述時，距離該次扣押時間較近，上開子彈放置之地點，應
    以其於偵查中所述為可採），及前述搜索扣押筆錄在卷可考
    ，附表5至7之不具殺傷力之子彈5顆及槍枝1枝、道具槍管1
    枝，若非被告甲○○藏放在上開處所，而係被告甲○○在警
    局聽被告陳宗源口述得悉，被告甲○○豈能輕易找到藏放之
    地點？再查上開藏放之處所為被告甲○○外祖母住處，被告
    陳宗源不曾到過上址等情，業據被告甲○○自承在卷，被告
    陳宗源未曾到過上址，縱曾路過上址，衡情並不可能發現上
    處隱密之縫隙，能知上開縫隙者，應係身為該址屋主孫子之
    被告甲○○，是被告甲○○辯稱：非伊藏放，是在警局聽同
    案被告陳宗源說，才知藏放之地點，而取出交予警察云云，
    及證人即同案被告陳宗源附和之證詞，均與事實不符，難以
    採信。至證人乙○○即承德路西歐加油站之員工於本院審理
    時到庭證述：其並未看到被告甲○○為警查獲之全程經過等
    語（參本院97年6月18日審判筆錄），是證人乙○○之證言
    尚難為被告甲○○有利之認定，附此敘明。綜上，堪認被告
    於同案被告陳宗源交付槍管時，即知其交付之物為槍管，應
    明確無訛，本件事證明確，被告犯行洵堪認定，應依法論科
    。
二、核被告甲○○寄藏前述槍管，係犯違反槍砲彈藥刀械管制條
    例第13條第4項之未經許可寄藏槍砲主要組成零件罪。其持
    有槍管之行為，係「寄藏」之當然結果，不另論罪。原審認
    被告罪證明確，適用槍砲彈藥刀械管制條例第13條第4項、
    刑法第11條前段、第42條第3項前段、第38條第1項第1款之
    規定，及審酌被告明知持有槍管為法所嚴禁之行為，猶為人
    寄藏，所為非是，惟衡其所受寄之槍管數量非鉅，被告收受
    受寄之時間，未以之犯罪，尚未造成實際危害，及其素行（
    有本院被告前案紀錄表在卷足稽）、智識程度，犯罪後圖以
    顯不合理說詞卸責，未有悔悟之意等一切情狀，量處有期徒
    刑八月，併科罰金新臺幣一萬元，並諭知併科罰金部分易服
    勞役之折算標準。復說明扣案附表編號3所示之物，為違禁
    物，爰依刑法第38條第1項第1款之規定諭知沒收。至其餘扣
    案附表編號5至7之物，依前述槍彈鑑定書及內政部函，並非
    違禁物，且與本案無涉，自無從諭知沒收。其認事用法均無
    違誤，量刑亦稱允當，被告上訴否認犯罪，為無理由，其上
    訴應予駁回。
據上論斷，應依刑事訴訟法第368條，判決如主文。
本案經檢察官侯千姬到庭執行職務。
中    華    民    國    97    年    6     月    25    日
                    刑事第一庭審判長法  官  葉騰瑞
                                    法  官  王炳梁
                                    法  官  莊明彰
以上正本證明與原本無異。
如不服本判決，應於收受送達後10日內向本院提出上訴書狀，其
未敘述上訴之理由者並得於提起上訴後10日內向本院補提理由書
（均須按他造當事人之人數附繕本）。
                                    書記官  吳金來
中    華    民    國    97    年    6     月    25    日
附錄：本案論罪科刑法條全文
槍砲彈藥刀械管制條例第13條
未經許可，持有、寄藏或意圖販賣而陳列第一項所列零件者，處
六月以上五年以下有期徒刑，併科新台幣三百萬元以下罰金。
附表：
┌──┬────┬──┬────┬────────────┐
│編號│查獲槍彈│數量│鑑定書照│鑑驗結果                │
│    │名稱    │    │片編號  │                        │
├──┼────┼──┼────┼────────────┤
│１  │改造手槍│1支 │1至4號  │認係改造手槍，由仿FN廠半│
│    │（槍枝管│    │        │自動手槍製造之槍枝，換裝│
│    │制編號11│    │        │土造金屬槍管而成，擊發功│
│    │00000000│    │        │能正常，可供擊發適用子彈│
│    │）      │    │        │使用，認具殺傷力（內政部│
│    │        │    │        │警政署刑事警察局96年7月4│
│    │        │    │        │日刑鑑字第0960090054號槍│
│    │        │    │        │彈鑑定書）              │
├──┼────┼──┼────┼────────────┤
│２  │子彈    │4顆 │5至6號  │認均係土造子彈，具直徑7.│
│    │        │    │        │9+-0.5mm金屬彈頭，採樣1 │
│    │        │    │        │顆試射，可擊發，認具殺傷│
│    │        │    │        │力（內政部警政署刑事警察│
│    │        │    │        │局96年7月4日刑鑑字第0960│
│    │        │    │        │090054號槍彈鑑定書）    │
├──┼────┼──┼────┼────────────┤
│３  │槍管    │1支 │7至8號  │1、認係土造金屬槍管（內 │
│    │        │    │        │   政部警政署刑事警察局 │
│    │        │    │        │   96年7月4日刑鑑字第09 │
│    │        │    │        │   00000000號槍彈鑑定書 │
│    │        │    │        │   ）                   │
│    │        │    │        │2、認屬內政部86年11月24 │
│    │        │    │        │   日台（86）內警字第867│
│    │        │    │        │   0683號公告之槍砲主要 │
│    │        │    │        │   組成零件（內政部96年 │
│    │        │    │        │   9月27日內授警字第0960│
│    │        │    │        │   871536號函）         │
├──┼────┼──┼────┼────────────┤
│４  │子彈    │2顆 │15至16號│認均係土造子彈，具直徑8.│
│    │        │    │        │9+-0.5mm金屬彈頭，採樣1 │
│    │        │    │        │顆試射，可擊發，認具殺傷│
│    │        │    │        │力（內政部警政署刑事警察│
│    │        │    │        │局96年7月4日刑鑑字第0960│
│    │        │    │        │090054號槍彈鑑定書）    │
├──┼────┼──┼────┼────────────┤
│５  │子彈    │5顆 │13至14號│1、認均係金屬彈殼（內政 │
│    │        │    │        │   部警政署刑事警察局96 │
│    │        │    │        │   年7月4日刑鑑字第0960 │
│    │        │    │        │   090054號槍彈鑑定書） │
│    │        │    │        │2、認非屬內政部86年11月2│
│    │        │    │        │   4日台（86）內警字第86│
│    │        │    │        │   70683號公告之槍砲主要│
│    │        │    │        │   組成零件（內政部96年9│
│    │        │    │        │   月27日內授警字第09608│
│    │        │    │        │   71536號函）          │
├──┼────┼──┼────┼────────────┤
│６  │M9型改造│1支 │9至12號 │1、認分係金屬滑套、金屬 │
│    │手槍1枝 │    │        │   槍身、金屬彈匣、握把 │
│    │（槍枝管│    │        │   護木（2個）及土造金屬│
│    │制編號11│    │        │   槍管半成品（內政部警 │
│    │00000000│    │        │   政署刑事警察局96年7月│
│    │        │    │        │   4日刑鑑字第0960090054│
│    │        │    │        │   號槍彈鑑定書）       │
│    │        │    │        │2、認非屬內政部86年11月 │
│    │        │    │        │   24日台（86）內警字第8│
│    │        │    │        │   670683號公告之槍砲主 │
│    │        │    │        │   要組成零件（內政部96 │
│    │        │    │        │   年9月27日內授警字第09│
│    │        │    │        │   60871536號函）       │
├──┼────┼──┼────┼────────────┤
│７  │道具槍管│1支 │17至19號│1、認係金屬槍管（內具阻 │
│    │        │    │        │   鐵）（內政部警政署刑 │
│    │        │    │        │   事警察局96年7月4日刑 │
│    │        │    │        │   鑑字第0960090054號槍 │
│    │        │    │        │   彈鑑定書）           │
│    │        │    │        │2、認非屬內政部86年11月2│
│    │        │    │        │   4日台86）內警字第8670│
│    │        │    │        │   683號公告之槍砲主要組│
│    │        │    │        │   成零件（內政部96年9月│
│    │        │    │        │   27日內授警字第0960871│
│    │        │    │        │   536號函）            │
└──┴────┴──┴────┴────────────┘


司法院資訊處製作；財團法人民間司法改革基金會備份。
